臺灣板橋地方法院刑事裁定　　　　　　 94年度交聲字第278號
原處分機關　交通部公路總局臺北區監理所板橋監理站
異　議　人
即受處分人　甲○○
上列異議人即受處分人因違反道路交通管理處罰條例案件，對於
交通部公路總局臺北區監理所板橋監理站民國94 年2月23日所為
之處分（原處分案號：板監違字第裁41 ─C00000000號），聲明
異議，本院裁定如下：
    主  文
異議駁回。
    理  由
一、查道路交通管理處罰條例第35條，於民國90 年1月17日及91
    年7 月3 日業經2 次修正公布，其2 次修法之施行日期分別
    為90年6 月1 日及91年9 月1 日，而修正前之舊法第35條第
    1 項第3 款「汽車（包括機器腳踏車）駕駛人，駕駛汽車有
    拒絕接受為酒精濃度過量測試之檢定情形者，處新臺幣（下
    同）六千元以上一萬二千元以下罰鍰，並當場禁止其駕駛及
    吊扣其駕駛執照六個月。」之規定，經2 次修正後施行之第
    35條第3 項規定分別為「汽車駕駛人拒絕接受酒精濃度超過
    規定標準測試之檢定者，處六萬元罰鍰，並吊銷其駕駛執照
    」及「汽車駕駛人拒絕接受酒精濃度超過規定標準測試之檢
    定者，處六萬元罰鍰，並當場移置保管其車輛及吊銷其駕駛
    執照」，則異議人本件違規行為後，修正前後法律顯有不同
    ，應認係屬法律之變更。參照司法院大法官會議第142 號解
    釋意旨、社會秩序維護法第3 條：「行為後本法有變更者，
    適用裁處時之規定。但裁處前之規定有利於行為人者，適用
    最有利於行為人之規定」、稅捐稽徵法第48條之3 ：「納稅
    義務人違反本法或稅法之規定，適用裁處時之法律。但裁處
    前之法律有利於納稅義務人者，適用最有利於納稅義務人之
    法律」等規定，及行政罰法第5 條（於94年1 月14日立法院
    第5 屆第6 會期第15次會議通過）亦明定「行為後法律或自
    治條例有變更者，適用行政機關最初裁處時之法律或自治條
    例。但裁處前之法律或自治條例有利於受處罰者，適用最有
    利於受處罰者」，應認行政罰之案件有「從新從輕原則」之
    適用，經比較新舊法之結果，以修正前之舊法較有利於異議
    人，依前揭說明，本件自應適用異議人行為時即修正前之道
    路交通管理處罰條例第35條第1 項第3 款規定論處，合先敘
    明。又按行為人有道路交通管理處罰條例之情形者，應填製
    舉發違反道路交通管理事件通知單，並於被通知人欄予以勾
    記，其通知聯，當場舉發者，應填記駕駛人或行為人姓名、
    性別、出生年月日、地址、
    址、車牌號碼、車輛種類，被查獲之駕駛人或行為人為受處
    分人時，應將該通知單填記後交付該行為人簽名或蓋章收受
    之；拒絕簽章者，並記明其事由，視為已收受，違反道路交
    通管理事件統一裁罰標準及處理細則第11條第1 項第1 款定
    有明文。
二、原處分機關略以：異議人於 89年10月8日，騎乘QSC一967號
    輕型機車，在臺北縣中和市○○路、中正路口，因「騎乘機
    車拒絕酒測」違規，經臺北縣政府警察局中和分局以北縣警
    交字第 C00000000號通知單當場舉發等語；異議意旨略以：
    異議人並未飲酒，當時係因機車輪胎破裂牽車行經上開地點
    ，警員認此行為會妨礙交通故而攔檢，與本件舉發員警函覆
    稱「...因有蛇行、晃動情形...發現林君滿身酒味，遂要求
    接受檢測....」等情不符，且異議人並未於舉發通知單上簽
    名，亦無酒測之證明，僅因當時與員警發生輕微口角，詎遭
    本件舉發及裁處，為此爰請求撤銷原處分云云。
三、經查：本件異議人即受處分人於89年10月8日，騎乘QSC-967
    號輕型機車，行經臺北縣中和市○○路、中正路口，經臺北
    縣政府警察局中和分局執勤員警攔檢，因拒絕接受為酒精濃
    度過量測試之檢定，為警當場掣單舉發等情，有臺北縣警察
    局北縣警交字第 C00000000號舉發違反道路交通管理事件通
    知單影本1 紙在卷可稽，異議人雖到庭辯稱：我當時沒有喝
    酒，也沒有拒絕酒測，我當時機車輪胎壞了，機車我是牽著
    走。警察沒有要求我酒測云云。惟上開違規事實業經證人即
    舉發員警乙○○於本院訊問時具結證稱：「當時是89年10月
    8 日，我在服交通勤務，我發現在中和中山路中正路上，有
    一個機車駕駛人騎乘機車搖搖晃晃很不穩定的樣子，我上前
    攔下駕駛盤查。發現酒味，我請他把機車移到路邊，駕駛出
    示證件給我。我用無線電通知隊部，派人送酒測儀器過來，
    我跟駕駛人告知因為他可能酒醉駕車，隊部會派人送酒測儀
    器過來，請他配合。在這當中，違規駕駛人就是異議人甲○
    ○先生，跟我說可不可以不要開他違規的罰單。我跟甲○○
    說酒後駕車很危險，我們請隊部同仁送儀器過來測試。讓他
    知道他的酒精濃度值有多少，說不定不會超過標準值。這當
    中違規駕駛人不理，異議人一直想要離開，我一直告知他要
    留下來進行酒測，異議人不聽就離開現，我也沒辦法阻止他
    ，我當時有跟他說，如果他拒絕進行酒測的話，我會開他壹
    張拒絕酒測的罰單。異議人是用走的離開，我一直叫他不要
    走不要走，但他還是離開....異議人當時的精神狀況應該可
    以瞭解我跟他對談內容的意思。」等語（見本院94年4 月26
    日訊問筆錄）。徵諸證人乙○○與異議人素不相識，並無宿
    怨，亦無仇隙，且為依法執行職務之公務員，應無設詞誣攀
    之理，故其證言應堪採信。況交通警員掣單舉發違反道路交
    通管理處罰條例所列之違規事實，本質上為行政處分，係公
    務員基於職務上權力，依法就特定之具體事件所為具有公法
    上效果之單方行政行為，基於公務員為公法上行為具有公信
    力之原則，該行政處分當可被推定為真正，其據以依法處分
    之事實認定亦為真正無誤。本此公信原則，立法者以道路交
    通管理處罰條例第九十二條第三項之授權，賦予行政機關訂
    定違反道路交通管理事件統一裁罰基準及處理細則，使執勤
    員警得當機處分，以達其維護交通秩序、安全之行政目的。
    反之，若謂公務員一切行政行為均需預留證據以證其實，則
    國家行政勢必窒礙難行。據此，刑事訴訟法就犯罪證據有關
    之規定中與屬行政秩序罰之交通違規裁罰本質不合之部分，
    自不在準用之列。從而，本件經查既無任何證據足資證明員
    警有捏造事實違法取締之情事，則執勤員警本其維護交通秩
    序、安全職責所為之舉發，自應受到合法、正確之推定。異
    議人以前詞置辯，既乏實證相佐，自不足採信。
四、次查，依證人乙○○到庭所證稱「... 我當時有跟他說，如
    果他拒絕進行酒測的話，我會開他壹張拒絕酒測的罰單。異
    議人是用走的離開，我一直叫他不要走不要走，但他還是離
    開... 機車就留在現場，證件還在我這邊。異議人的證件我
    連同罰單一同寄還給異議人... 」、「（問：（你有在罰單
    上註記？）是，我有在罰單上註明，違規人要求免罰，我不
    同意他就棄車離開。違規人當時駕照、行照在我手上，我也
    有記載在罰單上面」等語之情節觀之，異議人當時既知執勤
    警員將掣單舉發其拒絕酒測之違規事實，經警勸阻仍執意逕
    行離去，已有表示拒絕簽收舉發通知單之意思，況警於舉發
    通知單上註明「要求免罰未果，棄車離去」等文字，與拒簽
    拒收具相同效力，則依前揭道路交通管理事件統一裁罰標準
    及處理細則第11條第1 項第1 款規定，應認本件舉發通知單
    ，視為已合法送達由異議人收受，裁決機關進而依法裁處，
    並無不合。是異議人辯稱其未於舉發通知單上簽名一節，仍
    無礙其違規事實之成立，要難據此解免其應負之行政處罰責
    任，附此敘明。
五、綜上所述，異議人前開騎乘機車拒絕接受為酒精濃度過量測
    試檢定之違規事實，堪以認定。是原處分機關依據首開法條
    規定，並審酌異議人違規情節輕重，裁處罰鍰12000 元，並
    吊扣駕駛執照6 個月，無何違誤，量罰亦甚妥適，應予維持
    ，本件異議為無理由，應予駁回。
據上論斷，應依道路交通案件處理辦法第19條，裁定如主文。
中　　華　　民　　國　　94　　年　　5 　　月　　3 　　日
                  交通法庭  法  官  連  育  群
以上正本證明與原本無異。
如不服本裁定應於送達後5日內向本院提出抗告狀。
                            書記官  蘇  宥  維
中　　華　　民　　國　　94　　年　　5 　　月　　3 　　日
